臺灣臺中地方法院民事判決　　　　　九十年度簡字第四號
　　原　　　告　戊○○○
　　訴訟代理人　甲○○
　　　　　　　　乙○○
　　被　　　告　曾潮樹
　　　　　　　　己○○
　　複代理人　　丁○○
　　　　　　　　丙○○
右當事人間請求清償借款等事件，本院判決如左：
    主      文
被告己○○應給付原告新台幣肆拾壹萬壹仟元，及其中新台幣參拾壹萬元應自民國八
十九年四月二十六日起，其中壹拾萬壹仟元應自民國八十九年七月八日起，均至清償
日止，按年息百分之五計算之利息。
原告其餘之訴駁回。
訴訟費用由被告己○○負擔。
本判決第一項原告勝訴部分得假執行，於假執行程序實施前，被告己○○如以新台幣
肆拾壹萬壹仟元為原告預供擔保後，得免為假執行。
    事實及理由
壹、聲明：
一、原告之聲明：被告應連帶給付原告肆拾壹萬壹仟元，及其中參拾壹萬元，應自民
    國（下同）八十九年四月二十六日起，其中壹拾萬壹仟元自九十年五月三十日起
    ，均至清償日止，按年息百分之五計算之利息。併請依職權宣告假執行。
二、被告聲明：原告之訴駁回，如受不利益之判決供擔保請准宣告免為假執行。
貳、事實摘要：
一、原告起訴主張：被告二人為父、女關係，其二人於八十九年四月二十九日，向原
    告借捌拾萬元，並由被告庚○○授權其女即被告己○○共同簽交本件如后附表編
    一號所示面額參拾壹萬元之本票一紙，及其他面額貳拾肆萬元與貳拾伍萬元之本
    票一紙為憑，並於同年五月二十九日再借一筆壹拾萬壹仟元，也依同方式，共同
    簽發本件如附表編號二號之本票一張予原告，其後本票屆期，經原告催索，被告
    迄今未還，爰依票據關係及消費借貸關係提本件訴訟，訴請求決如聲明所示。
二、被告則以：被告庚○○未曾向原告借款，系爭本票上庚○○之簽名，係己○○所
    偽造。且原告之借款均匯款予己○○未曾交款予庚○○。又己○○借款時，於簽
    發支票之同時，原告亦要求簽發同額之本票，俟支票兌現再取回本票，系爭本票
    所擔保之借款，其支票部分業已兌現，本票未還，己○○對原告亦未負債務。系
    爭本票到期日分別為八十九年五月十七日、六月二日、六月十六日，如被告己○○未清償該等借款，原告何會於八十九年五月十七日以後，再匯款借予己○○等
    語置辯。
參、法院之判斷：
一、本件原告原起訴聲明請求：被告應連帶給付原告壹佰伍拾壹萬壹仟元及其中參拾
    壹萬元，應自八十九年四月二十六日起，其中壹拾萬壹仟元自九十年五月三十日
    起，其中壹佰壹拾萬元，應自八十九年六月三日起，年均至清償日止，按年息百
    分之五計算之利息；其後縮減聲明為被告應連帶給付原告肆拾壹萬壹仟元，及其
    中參拾壹萬元，應自八十九年四月二十六日起，其中壹拾萬壹仟元自九十年五月
    三十日起，均至清償日止，按年息百分之五計算之利息。其訴訟標的價額為肆拾
    壹萬壹仟元，依民事訴訟法第四百二十七條第一項規定應屬簡易訴訟事件，是原
    誤行之通常訴訟程序，由本院於言詞辯論期日依職權改行簡易訴訟程序，先予指
    明。
二、按當事人主張有利於己之事實者，就其事實有舉證之責任。民事訴訟法第二百七
    十七條前段定有明文。本件原告主張：其持有被告己○○所交付如附表所示之本
    票二紙，屆期向本票所載發票人之被告二人請求付款，而未兌現等事實，為被告
    所不爭執，並有如附表所示本票二紙在卷可參，堪信為真。惟原告主張系爭本票
    ，係被告二人向其共同借款而共同簽發交付予其收執之事實，業為被告二人所否
    認，被告庚○○辯稱：其未向原告借款，本票上之「庚○○」簽名非其所簽，被
    告己○○亦辯稱：系爭本票係其持向原告借款無誤，惟本票上庚○○之簽名，係
    其簽未經被告庚○○之同意，借款係其個人所借，且其於借款時一般係簽發同額
    支票予原告，並簽發同額之本票以為擔保，系爭借款其已清償並取回支票，系爭
    本票係原告於受償後未予返還等語。經查：
（一）附表所示之系爭本票上發票人「庚○○」之簽名為被告己○○所書寫，並由被
      告己○○持向原告借款取得款項，業經被告己○○到庭所陳明，且為原告所不
      爭執，是被告庚○○辯稱：系爭本票上發票人「庚○○」之簽名非其為之事實
      ，應堪認定。雖原告主張該「庚○○」之簽名為被告朝樹授權被告己○○所為
      ，惟業為被告二人所否認，原告聲請本院調閱本院八十九年度中簡字第二八七
      一號確認本票債權不存在民事事件中鄭貴元之證詞為證，經本院調說上開卷宗
      ，證人鄭貴元於該民事事件中，於八十九年十二月十三日到庭陳證：「（是否
      於八十九年四月二十五日與被告（即戊○○○）到原告（即被告庚○○）處）
      ？答：是的我與被告拿錢給原告，當天是拿壹佰零伍萬元現金，當天只有我跟
      被告去，原告及張鳳宜、己○○還有鄭梅桂在場，當時己○○交付被告兩張本
      票，是原告要借錢，錢都是我經手的，原告向我表示，沒有約定利息多少，用
      分紅方式，有時壹萬元分貳仟元，有時壹萬元分伍佰元，但分紅均無拿到，一
      直滾入本金，據我所知道被告共借款壹仟多萬元給原告，而原告向被告借錢，
      完全沒有提供擔保品給被告」、「（提示系爭本票三張，其上庚○○之簽名是
      何人所簽寫？答：我有親眼看到是己○○簽的，我在現場看的是兩張票分別是
      四六四八三三及面額貳拾肆萬元那一張，是原告授權己○○簽的」等語，有該
      筆錄一份在卷可參，然證人鄭貴元上述所證「八十九年四月二十五日，其與原
      告係拿壹佰零伍萬元現金借予被告二人，及被告己○○交付二張本票予原告」
      之情節，與原告起訴主張原告於八十九年四月二十五日，借款捌拾萬元予被告
      二人，並由己○○簽發交付本三紙之情節不符，按依證人鄭貴元所陳，八十九
      年四月二十五日當天之交款，係由其經手，顯見當日原告交付多少款項，簽發
      多少本票為擔保，鄭貴元自應之知甚稔，然證人鄭貴元所證交付借款之金額及
      己○○簽發本票張數，與原告之主張竟然無一符合，證人鄭貴元於原告主張借
      款之時，是否在場見聞，顯屬有疑，其證稱當日見聞被告庚○○授權被告己○○在系爭附表編號一號所示本票上簽名，顯難遽信，是難僅依鄭貴元之上述證
      言，即為原告有利之認定。
（二）又被告己○○曾於九十年二月十三日，以自首狀向台灣台中地方法院檢察署坦
      承「於八十九年四月二十五日、五月二十三日、五月二十九日、六月二日，又
      偽造自首人（即己○○）之父庚○○共同簽發之本票六張，金額貳佰伍拾伍萬
      壹仟元，以作為向戊○○○調借之憑證，惟屆時自首人無法如期兌現已開之上
      開本票，債權人戊○○○向自首人之父母追索該債務，致令自首人之父母天天
      遭該債權人逼債而四處躲藏，內心甚感愧對父母，因而願向鈞長自首本件偽造
      有價證券犯行…」等語，核之上述己○○自首偽造之六張本票，其中二張與附
      表所示之二張本票相同，有被告所提自首狀及本票影本六紙在卷可參，顯見被
      告庚○○辯稱系爭本票上「庚○○」之簽名為己○○所偽造，應屬有據。另本
      件己○○向原告借款之累積數額，高達貳仟餘萬元，而原告均係以其個人或女
      兒陳佳欣、陳佳玲之名義匯入被告己○○之活期帳戶，為原告所不爭執，並有
      被告所提己○○台中市第三信用合作社向上分社存摺記錄一份在卷可參，按原
      告與被告己○○金錢往來過程中，未曾有交付款項予被告庚○○之記錄，而己○○所交付本票上有記載「庚○○」之本票，僅有六張，且未曾有兌現之紀錄
      ，顯見系爭金錢往來借貸關係僅存於原告與被告己○○之間，被告己○○於本
      票上簽寫「庚○○」之署名共同發票，應係為取得原告信任予以借款之手段，
      是被告庚○○抗辯系爭本票上之簽名非其為，且其未授權被告己○○簽署共同
      發票，應屬可採。
（三）另被告己○○辯稱：其於借款時，有簽發支票交付原告，而原告亦要求簽發同
      額之本票，俟支票兌現再取回本票，系爭本票，其支票業已兌現，本票未還，
      己○○對原告亦未負債務云云，惟被告己○○所辯之情節，業為原告所否認，
      被告己○○自應清償之事實負舉證任。然被告曾珍就已清償之事實未舉證以實
      其說，責且依前述被告己○○所提之自首狀，其明載：「於八十九年四月二十
      五日、五月二十三日、五月二十九日、六月二日，又偽造自首人（即己○○）
      之父庚○○共同簽之本票六張，金額貳佰伍拾伍萬壹仟元，以作為向戊○○○
      調借之憑證，惟屆時自首人無法如期兌現已開之上開本票，債權人戊○○○向
      自首人之父母追索該債務，致令自首人之父母天天遭該債權人逼債而四處躲藏
      ，內心甚感愧對父母，因而願向鈞長自首本件偽造有價證券犯行…」等語，明
      白表示系爭本票之債款，其未能清償致其父因其偽造有價證券之犯行，而遭債
      權人追償，顯見被告己○○就系爭本票所載之債務並未清償，是被告己○○上
      述所辯，實無可採。
三、次按本票發票人所負責任與匯票承兌人同；付款人於承兌後應負付款之責；又執
    票人向票據債務人行使追索權時，得請求自到期日起之利息，如無約定利率者，
    依年利息百分之六計算，分別為票據法第一百二十一條、第五十二條、第一百二
    十四條、第二十九條、第九十七條第二項定有明文，且按借用人應於約定期限內
    ，返還與其所借用物種類、品質、數量相同之物，民法第四百七十八條亦定有明
    文。本件系爭本票既係被告己○○簽發向原告借款，從而，原告依據票據之票款
    請求權及消費借貸契約之借用物返還請求權法律關係，請求被告己○○給付如主
    文第一項所示之借款及利息，為有理由，應予允許，原告逾此部分之請求，則無
    理由，應予駁回。另系爭本票雖係被告己○○向原告借款而簽發，惟本票上「庚○○」之簽名既為己○○所偽造，而非被告庚○○授權所為，被告庚○○即不必
    對原告負票據責任；且原告未舉證證明被告庚○○有向其借貸如附表所示本票票
    載之金額，則原告依票款請求權及消費借貸契約之借用物返還請求權請求被告庚○○給付如聲明所示，即無理由，應予駁回。
四、本件事證已臻明確，兩造其餘之主張及攻擊防禦方法，均與判決結果不生影響，
    爰不予一一審酌，附予敘明。
五、本件原告勝訴部分，係命被告己○○清償票據上債務，爰就被告己○○部分依職
    權宣告假執行。又被告己○○陳明願供擔保請准宣告免為假執，經核無不符，爰
    酌定相當金額併准許之。
六、據上論結，本件原告之訴為一部有理由，一部無理，依民事訴訟法第四百三十六
    條第二項、第七十九條但書、第三百八十九條第一項第四款、第三百九十二條，
    判決如主文。
中　　　華　　　民　　　國　　九十一　　年　　　二　　　月　　二十七　　日
　　　　　　　　　　　　　　　 　　 臺灣臺中地方法院民事第三庭
　　　　　　　　　　　　　　　　　　　　法　　　官　王　金　洲
右為正本係照原本作成。
如對本判決上訴，須於判決送達後二十日內向本院提出上訴狀（須附繕本）。
中　　　華　　　民　　　國　　九十一　　年　　　二　　　月　　二十七　　日
　　　　　　　　　　　　　　　　　　　　法院書記官
附表：
編號 票 　      號  金      額  發票日   到期日   發票人  備註
 0  000000   0十一萬元  89/04/25 89/04/25 己○○  庚○○部分係
                                                  庚○○  己○○所偽造
 0  000000   十一萬一千  89/05/29 89/07/08 己○○  庚○○部分係
                    元                            庚○○  己○○所偽造
（以下空白）
